【裁判字號】    99,交聲,1469
【裁判日期】    990928
【裁判案由】    交管條例聲異
【裁判全文】
臺灣板橋地方法院交通事件裁定        99年度交聲字第1469號
原處分機關  交通部公路總局臺北區監理所板橋監理站
異  議  人  劉勝國
即受處分人
上列受處分人即異議人因違反道路交通管理處罰條例案件，對於
交通部公路總局臺北區監理所板橋監理站民國99年5 月31日所為
之板監裁字第裁41-C00000000號裁決處分，聲明異議，本院裁定
如下：
    主  文
異議駁回。
    理  由
一、原處分意旨略以：異議人即受處分人劉勝國於民國99年4 月
    16日下午7 時34分許，騎乘新烽有限公司所有之車牌號碼P7
    3-013 號重型機車，行經臺北縣板橋市○○街與互助街交岔
    路口時，經警認有「闖紅燈（互助直行往新海路方向）」之
    違規行為，由臺北縣政府警察局海山分局新海派出所執勤員
    警攔停舉發，嗣異議人提出申訴，經原處分機關函請舉發機
    關查證後仍認異議人違規屬實，原處分機關乃依道路交通管
    理處罰條例第53條第1 項、第63條第1 項第3 款（原裁決書
    漏載「第3 款」）等規定，裁處罰鍰新臺幣（下同）1,800
    元，並記違規點數3 點等語。
二、異議人異議意旨略以：請提出事實證據，應舉證證明異議人
    闖紅燈之事實；異議人於99年4 月16日下午7 時30分左右，
    騎乘機車載蔡金玉女士，行至北縣板橋市○○路58巷19號處
    ，突遭員警王志豪攔阻停車盤查，員警並未告知原因，當場
    即命聲請人拿出證件行照，隨即不明究理開立罰單，北縣警
    交大字C00000000 號罰單上違規事實欄：「闖紅燈（互助直
    行往新海路方向）」；罰單違規地點登載「板市○○○○○
    街口」，異議人從電腦列印出本件發生地點之地圖剪貼，地
    圖標示A 點是板市○○路58巷19號，即為員警攔阻停車開單
    地點，而地圖標示B 點為罰單上登載地點：「板橋陽明、互
    助街口」，A 點是英士路，B 點是互助街，距離相隔甚遠，
    又列為不同街道，且形成方位90度垂直，更何況罰單事實欄
    登載為：「闖紅燈（互助直行往新海路方向）」，顯然所登
    載與事實不符；又按刑事訴訟法第154 條規定，被告未經審
    判證明有罪確定前，推定其為無罪。犯罪事實應依證據認定
    之，無證據不得認定犯罪事實；另臺北縣政府警察局海山分
    局99年5 月18日函復本件申訴說明第四點：「另  台端所述
    未闖紅燈、請警員提出闖紅燈證據云云，與員警答辯不同，
    舉發員警稱見  台端闖越陽明、互助街口號誌違規才據以攔
    停。本案為員警稱親眼目睹且確定  台端違規，據予以攔停
    舉發。且違規行為屬瞬間發生，稍縱即逝。要求員警提供證
    據未免與實況難和，次舉發員警與  台端並無怨一隙，且素
    不相識，應無設詞攀誣，或虛構事實甘冒「偽證」之罪嫌已
    陷害台端之理，員警確認台端違規事實後據實舉發，應無不
    當之處。造成台端誤會及不便之處，敬請見諒；本案副請板
    橋監理站依權責辦理。」本件取締員警答辯，目視違規，攔
    停舉發於不同街道，既無拍照舉證，還強辯要求提供違規證
    據未免與事況難和，異議人無法茍同云云；據此，爰依法聲
    明異議，請求撤銷原處分等語。
三、按汽車駕駛人，行經有燈光號誌管制之交岔路口闖紅燈者，
    處1,800 元以上5,400 元以下罰鍰；汽車駕駛人有第53條情
    形者，除依原條款處罰鍰外，記違規點數3 點，道路交通管
    理處罰條例第53條第1 項、第63條第1 項第3 款分別定有明
    文規定；次按駕駛人駕駛汽車，應遵守道路交通標誌、標線
    、號誌之指示，道路交通安全規則第90條亦規定甚明；復按
    交通警員對其親睹之違規事實製單舉發，就其事實之證明亦
    屬證人，如無具體事證足證其有偏頗或失實之虞，已難咨意
    否定其指證即舉發之真正，其舉發行為本質上為行政處分，
    行政處分一旦有效成立，有以公定力規定法律秩序之效力，
    該行政處分當可推定為真正，其據以依法處分之事實亦為正
    確無誤。又交通警員製單舉發違反道路交通管理處罰條例所
    列之違規事實，本質上為行政處分，且係公務員基於職務上
    之權力，依法就特定之具體事件所為具有公法上效果之單方
    行政行為，基於公務員所為公法上行為具有公信力之原則，
    該行政處分當可被推定為真正，受處分人若未就執勤員警之
    舉發違誤提出相當證據以供調查，且依卷存證據資料亦無其
    他積極證據足資證明其有捏造事實違法取締之情事，則執勤
    員警本其維護交通秩序及安全之責所為之上開舉發行為，自
    應受到合法及正確之推定（臺灣高等法院95年度交抗字第87
    號、94年度交抗字第204 號裁定參照）；經查：
(一)、異議人劉勝國於99年4 月16日下午7 時34分許，騎乘新烽有
    限公司所有之車牌號碼P73-013 號重型機車，行經臺北縣板
    橋市○○街與互助街交岔路口時，經警認有「闖紅燈（互助
    直行往新海路方向）」之違規行為，臺北縣政府警察局海山
    分局新海派出所執勤員警遂攔停掣單舉發乙節，有臺北縣政
    府警察局北縣警交大字第C00000000 號舉發違反道路交通管
    理事件通知單1 紙附卷可稽。
(二)、又台北縣板橋市○○街各依序與四維路、互助街27巷、陽明
    街、英士路58巷、新海路均呈垂直交岔狀態，此有異議人所
    提出網路列印地圖1 份可稽，證人即臺北縣政府警察局海山
    分局新海派出所員警王志豪且於本院審理中到庭具結證述：
    異議人斯時係在台北縣板橋市○○街、陽明街交岔路口處之
    互助街上號誌燈紅燈情況下，闖越該號誌紅燈前行等語在卷
    （見99年7 月12日準備程序筆錄），而異議人亦不否認係在
    英士路58巷19號處遭警攔停，則舉發員警為凸顯異議人斯時
    沿互助街直行之方向，究係往新海路或與新海路反方向之互
    助街27巷，因而於舉發單上登載「闖紅燈（互助直行往新海
    路方向）」，顯係意指異議人斯時行向係沿互助街直行往新
    海路方向，此等登載即與異議人於遭舉發時之行向無違，異
    議人辯稱：罰單事實欄登載為：「闖紅燈（互助直行往新海
    路方向）」，顯然所登載與事實不符云云，容有誤會。
(三)、再者，證人王志豪於本院審理中到庭具結後證稱略以：「（
    問：請陳述舉發的過程？）我有畫一張圖，是當時的雙方行
    向位置圖」、「（問：是否就是這張？《提示並告以要旨》
    ）是的。」、「（問：所以你當時在駕駛人後面？）時間已
    久，所以我記不太得我與他的相對位置，我可能在駕駛人後
    面，或是在陽明街上，現在我已經沒有辦法確定我在位置一
    還是位置二，但是我確定他一定有闖紅燈，他有闖陽明、互
    助街口的號誌燈。」、「（問：異議人有提供相關地圖資料
    ，上面他註記，被舉發的違規地點及攔停的位置，他並且說
    到被攔停的地點與罰單上所載之違規地點不同，有何意見？
    ）他說的沒有錯。」、「（問：你為何可以確定他當時有闖
    紅燈？）當時我是騎機車巡邏勤務，總共有兩個警察，另一
    名警察也看到。當時我跟他的相對位置到底是圖上的位置一
    還是位置二，我實在不記得。」、「（問：可否提供該路口
    舉發時地的錄影光碟？）沒有辦法，該路口沒有監視器，我
    有查過沒有監視器，所以無法提供。」等語在卷（見本院99
    年7 月12日訊問筆錄）；雖證人表示因時間太久已無法確定
    其於目睹本件異議人違規斯時，與異議人間彼此之相對位置
    ，惟證人就異議人於前揭時間，騎乘上開重型機車由互助街
    （往新海路方向）直行通過陽明街口時，有闖紅燈之違規行
    為，於本院調查中證述甚篤；茲證人當時既正執行巡邏勤務
    ，其對週遭車輛動向，理應特別留意，已難認有錯看、誤判
    之虞，況證人斯時係與另名員警同行，此次交通違規事件之
    舉發，係經2 名員警確認無誤後方為取締，則證人誤判之可
    能性實亦甚低；兼衡證人王志豪業到庭簽立證人結文具結其
    證述之真實性，且在負擔偽證罪之心理處罰狀態下，仍證述
    受處分人確有前揭違規事實等語明確，俱堪認證人之證言為
    真實。
(四)、至受處分人雖復質疑舉發員警未能提出其他證據為憑云云，
    然警方取締交通違規事件，其以照相、錄影方式取證者，固
    足為違規之證明，惟警員當場舉發者，舉發之員警本身之目
    睹、耳聞，亦為違規人違規之證明，非必所有之違規事件，
    均須有照相或錄影方足為違規之證據，況就「闖紅燈」之違
    規事實，係發生在一瞬之間，一逝即過，若要求警方舉發「
    闖紅燈」之違規，均需以照片為證，非但造成執行交通勤務
    之窒礙難行，亦無異架空保障一般民眾行車安全之目的，即
    非必所有交通違規事件，均需有照片或其他書面資料方足為
    違規之證據，且本件係警方在執行例行巡邏時，親見異議人
    駕車有闖越紅燈情事，要難強以警員必須提出攝影等物證為
    佐，亦屬當然之理，是本件縱無舉發照片、錄影為佐證，然
    異議人之違規行為既經本件製單之員警於本院調查時結證在
    卷，亦為證據方法之一種，且其所述內容尚無違背經驗法則
    之處，而本案之執勤警員本其維護交通秩序、安全職責所為
    之舉發，自應受到合法、正確之推定，證人即舉發員警復與
    異議人並不相識，毫無怨懟，理無自陷於偽證罪之重罪追訴
    而構詞誣陷異議人之理；此外，於本件卷存證據資料內亦無
    何積極證據足以證明警員上開證述係屬虛偽，亦未有足以令
    人顯信其證述為不可採之品行證據或前科證據存在，俱徵員
    警所為證述應屬非虛，而為可採。至異議人另稱本件違規通
    知單所述違規地點與攔停地點不同，所登載與事實不符云云
    ，惟當場攔停舉發本係指發現違規行為後有即時將違規人攔
    下，並非意指就是在違規地點將違規人攔下，且此亦與異議
    人有無違規行為之認定無關，異議人以此執為異議理由，容
    有誤解。
四、綜上，異議人前開所辯，均難遽採，本件異議人之交通違規
    事件事證明確，堪以認定；從而，原處分機關依道路交通管
    理處罰條例第53條第1 項、第63條第1 項第3 款裁處異議人
    罰鍰1,800 元，並記違規點數3 點，核屬有據；異議人仍執
    前詞為由提起本件聲明異議，為無理由，應予駁回。
據上論斷，應依道路交通案件處理辦法第19條，裁定如主文。
中    華    民    國    99    年    9     月    28    日
                  交通法庭法  官  陳明偉
以上正本證明與原本無異。
如不服本裁定，應於送達後5 日內，向本院提出抗告狀。
                          書記官  陳玉心
中    華    民    國    99    年    9     月    28    日

司法院資訊處製作；財團法人民間司法改革基金會備份。
